【裁判字號】    92,訴,1263
【裁判日期】    920729
【裁判案由】    損害賠償
【裁判全文】
臺灣臺北地方法院民事判決                        九十二年度訴字第一二六三號
    原      告  甲○○○
    被      告  丙○○
    訴訟代理人  乙○○
                丁○○
                戊○○
右當事人間請求損害賠償事件，經刑事庭移送前來，本院判決如左：
    主  文
被告應給付原告新台幣肆萬元，及自民國九十二年三月二十二日起至清償日止按年息
百分之五計算之利息。
原告其餘之訴駁回。
訴訟費用由原告負擔二十分之十九，餘由被告負擔。
    事  實
壹、原告方面：
  一聲明：被告應給付原告新台幣（下同）八十萬元，及自起訴狀繕本送達之翌日起
    至清償日止，按年息百分之五計算之利息。
  二陳述：被告於民國九十一年三月底，以電話恐嚇原告：「不要太得意，我會找你
    算帳，．．．，給你撞的沒路走，整家全部死光光」等語，致原告心生畏懼，被
    告之行為已不法侵害原告之權利，爰依民法第一百九十五條請求八十萬元之精神
    賠償。
  三證據：提出錄音帶及譯文為證。
貳、被告方面：
  一聲明：駁回原告之訴。
  二陳述：本件之發生係因被告持原告之夫欠款支票、本票及借據，請求原告夫婦返
    還，原告夫婦不但不清償，還惡言相向，被告因忍無可忍，始與原告理論，致遭
    原告錄音，並以此對被告提出恐嚇告訴及請求鉅額精神賠償，實係欲藉此阻止被
    告向其求償債務，被告實無恐嚇原告之意，況被告縱有恐嚇行為，恐嚇既非侵害
    身體、健康、名譽或自由，法律又無遭恐嚇得請求精神慰撫金之規定，原告請求
    自屬無據。
  三證據：提出本票影本一件為證。
參、本院依職權調取本院九十二年度簡上字第九四號刑事卷宗。
    理  由
一原告起訴主張遭被告恐嚇，致心生畏懼，依民法第一百九十五條請求被告賠償八十
  萬元之精神損害等語；被告則以其僅是與原告理論，縱構成恐嚇，亦未侵害原告身
  體、健康、名譽或自由，原告請求自屬無據等語資為抗辯。
二兩造不爭執之事項：被告於九十一年三月底，於電話中曾對原告說：「不要太得意
  ，我會找你算帳，．．．，給你撞的沒路走，整家全部死光光」等語，並有錄音帶
  及譯文在卷可稽。
三原告主張遭被告前揭恐嚇，受有精神損害等語，被告辯稱其僅是與原告理論，無恐
  嚇原告之意，又法律無遭恐嚇得得求精神慰撫金之規定等語，是本件爭點應為：被
  告之行為是否為恐嚇？原告遭恐嚇是否得請求精神慰撫金？經查：
  (一)被告以加害原告身體及其家人生命之言詞通知原告，構成恐嚇行為，使原告心生
    畏懼而侵害原告之自由權。被告上開犯行，亦經刑事法院判決「丙○○以加害生
    命、身體之事，恐嚇他人致生危害於安全，處拘役壹拾日，如易科罰金，以參佰
    元折算壹日」確定，有本院九十二年簡字第七十七號、九十二年度簡上字第九四
    號刑事判決可憑，應認被告之行為為恐嚇。
  (二)按不法侵害他人之身體、健康、名譽、自由、信用、隱私、貞操或不法侵害其他
    人格法益而情節重大者，被害人雖非財產上之損害，亦得請求賠償相當之金額，
    民法第一百九十五條第一項前段定有明文。又所謂相當金額，應以實際加害之情
    形、被害人所受精神上痛苦之程度、賠償權利人之身分地位、經濟能力，並斟酌
    賠償義務人之經濟狀況、可歸責之程度等定之。被告既然有恐嚇原告，原告之人
    格權自屬受損，是原告自有請求被告賠償其非財產損害之權利。爰斟酌原告為被
    告孫女之奶媽，被告因細故發生爭執即以加害生命、身體之言詞恐嚇原告，致原
    告心生畏懼，而原告四十五歲、高中畢業、每個月收入約為一萬三千元，被告則
    為五十五歲、小學未畢業、行為時每月收入約一萬多元、現在沒有工作沒有收入
    等一切情狀，認原告請求被告賠償其非財產上損害數額以四萬元為相當，逾此部
    分之請求，則不能准許。
四綜上所述，被告於電話中對原告說：「不要太得意，我會找你算帳，．．．，給你
  撞的沒路走，整家全部死光光」等語，侵害原告之自由權人格權，致原告受有精神
  上之損害，原告得請求賠償之金額以四萬元為相當。從而，原告依民法第一百九十
  五條之規定，請求被告賠償非財產上之損害四萬元，及自起訴狀繕本送達之翌日即
  九十二年三月廿二日起至清償日止按年息百分之五計算之利息，為有理由，自應准
  許，逾此部分之請求，則無理由，應予駁回。
五本件事證已臻明確，兩造其餘攻擊防禦方法，核予判決結果不生影響，爰不一一論
  述，併此敘明。
六據上結論：本件原告之訴為一部有理由，一部無理由，依民事訴訟法第七十九條但
  書，判決如主文。
中      華      民      國    九十二    年      七      月    二十九    日
                                    民事第五庭  法      官  周美雲
右為正本係照原本作成
如不服本判決應於送達後二十日內向本院提出上訴狀
中      華      民      國    九十二    年      七      月    二十九    日
                                                書  記  官  王宜玲


司法院資訊處製作；財團法人民間司法改革基金會備份。
